臺灣高雄地方法院民事判決　　　　　　　 94年度訴字第568號
原　　　告　甲○○
訴訟代理人　孫嘉男律師
　　　　　　洪千琪律師
被　　　告　乙○○
　　　　　　　　　　　　1
上列當事人間請求返還所有物等事件，經本院於民國94年4月13
日言詞辯論終結，判決如下：
  主      文
被告應將門牌號碼高雄市○○區○○路一七０號十樓之一之房屋
及其共同使用部分地下室編號第九八號之停車位壹個騰空遷讓返
還予原告。
被告應自民國九十四年三月十九日起至交還前開房屋及停車位之
日止，按月給付原告新臺幣肆仟玖佰參拾伍元。
訴訟費用由被告負擔。
本判決於原告以新臺幣伍拾參萬元供擔保後得假執行，但被告如
以新臺幣壹佰伍拾捌萬元供擔保後，得免為假執行。
  事實及理由
一、原告主張：緣伊與被告原係已論及婚嫁之情侶關係，為方便
    兩人婚後共同生活，伊乃於民國92年12月24日購買門牌號碼
    高雄市○○區○○路170 號10樓之1 （即高雄市○○區○○
    段第9 小段第427 建號）房屋及位該棟大樓地下室編號98
    號之停車位乙個（下稱系爭房屋及車位）並辦理登記完畢，
    後伊即將系爭房屋及車位無償借予被告共同居住使用，嗣兩
    人因個性不合分手，伊乃要求原告遷讓返還系爭房屋及車位
    ，詎被告屢經催討仍置之不理，是被告繼續占用系爭房屋及
    車位自屬無權占有，並致伊受有相當於租金之損害，爰依所
    有物返還請求權、不當得利之法律關係，請求判令被告應將
    系爭房屋及車位騰空返還，並應給付自起訴狀繕本送達之翌
    日起至清償日止按月給付新臺幣（下同）4,935 元之不當利
    得，並願供擔保請准宣告假執行。
二、被告則以：系爭房屋及車位係由伊與原告合資購買，並由伊
    擔任原告貸款之連帶保證人，兩造當初即約定各有一半之所
    有權，是伊本於共有人之地位自得占有使用系爭房屋及車位
    ，本件原告之請求並無理由，爰請求判決駁回原告之訴及假
    執行之聲請，如受不利之判決，並願供擔保請准宣告免為假
    執行。
三、兩造不爭執之事項：
  (一)、兩造原係情侶關係，而原告於92年12月24日以其名義購買
      系爭房屋及車位，並於93年1 月10日辦理登記完畢，後被
      告乃搬入系爭房屋共同居住。
  (二)、原告就系爭房屋向銀行所為之貸款係由被告任其之連帶保
      證人。
  (三)、系爭房屋於93年之課稅現值為569,400 元，而其房屋現值
      經高雄市政府地政處鹽埕地政事務所鑑估結果約為1,580,
      000元。
四、本院得心證之理由：
  (一)、被告就系爭房屋及車位是否為有權占有？
      按「稱使用借貸者，謂當事人一方以物交付他方，而約定
      他方於無償使用後返還其物之契約」、「借貸未定期限，
      亦不能依借貸之目的，而定其期限者，貸與人得隨時請求
      返還借用物」、「不動產物權，依法律行為而取得、設定
      、喪失及變更者，非經登記，不生效力」，民法第464 條
      、第470 條第2 項、第758 條分別定有明文。本件被告固
      以兩造業已協議就系爭房屋各有一半之權利，且其於原告
      購買系爭房屋時亦有支付部分價金而有權利使用系爭房屋
      云云，惟此業為原告所否認，而被告迄今均未就系爭房屋
      為辦理所有權移轉登記或其他物權登記之行為，且兩造間
      就系爭房屋亦無任何信託或借名登記之約定乙節，此為被
      告所自承，並有建物登記謄本附卷可稽，是被告就系爭房
      屋既未有任何物權之登記，則依上開規定，其就系爭房屋
      自從未取得任何物權或請求移轉登記之權利；另被告固提
      出屋車收款明細表、存摺等件以為其付款之憑證，惟系爭
      房屋乃係以原告之名義而辦理登記已如前述，則被告就此
      有無出資，亦僅係兩造就該屋款是否成立消費借貸或贈與
      關係而已，與系爭房屋之所有權歸屬無涉，且被告就此亦
      未舉證證明原告業因此而允之據為使用系爭房屋之對價，
      自尚無從據此而認定其就系爭房屋究有何租賃或類此之正
      當使用權源，則本件原告將系爭房屋及車位交予被告使用
      ，自僅得認係兩造間就此已成立未定期限之使用借貸關係
      甚明，今原告嗣既已因兩造之情侶關係不在而請求被告遷
      讓返還，自堪認兩造間上開使用借貸契約業已因借貸目的
      使用完畢而為終止，而被告迄今既仍占有使用系爭房屋及
      車位，其就此自屬無權占用，被告所辯其係有權占有云云
      自無足採。
  (二)、原告得否請求被告返還系爭房屋及車位，並請求相當於租
      金之不當得利？
      按「依不當得利之法則請求返還不當得利，以無法律上之
      原因而受利益，致他人受有損害為其要件，故其得請求返
      還之範圍，應以對方所受之利益為度，非以請求人所受損
      害若干為準，無權占有他人土地，可能獲得相當於租金之
      利益為社會通常之觀念，是被上訴人抗辯其占有系爭土地
      所得之利益，僅相當於法定最高限額租金之數額，尚屬可
      採」，最高法院61年臺上字第1695號著有判例可資參照，
      而「都市地方房屋之租金，以不超過土地及其建築物申報
      總價額年息10% 為限」、「土地法第97條所謂土地及建築
      物之總價額，土地價額依法定地價，建築物價額依該管直
      轄市或縣（市）地政機關估定之價額」，土地法第97條第
      1 項、土地施行法第25條分別定有明文。本件被告占有系
      爭房屋及車位係屬無權占有已如前述，依上開說明，其自
      已因無權占用系爭房屋而依社會通念而已可能因此獲得相
      當於租金之利益自明。又系爭房屋之現值經高雄市政府地
      政處鹽埕地政事務所鑑估結果約為1,580,000 元，此為兩
      造所不爭執，另系爭土地及房屋係鄰近鼓山三路與九如陸
      橋附近，交通尚稱便利，而被告就該處乃僅供住家使用等
      情，此亦有原告所提相片、地圖等件附卷可佐，則依被告
      占有使用之目的、該地之經濟價值、地處狀況及社會經濟
      情況觀之，認原告所受相當於租金之利益損失，依其建築
      物法定最高限額之租金數額即建築物價額年息10% 計算尚
      屬過高，應以5%計算較屬相當 (1,580,000 ×5%÷12=6,5
      83），而原告請求被告按月給付4,935 元尚低於上開金額
      ，自應予准許。
    綜上所述，系爭房屋及車位係以原告名義登記而為原告所有
    ，且原告亦已請求被告遷讓返還而終止兩造間之使用借貸關
    係，被告繼續占有系爭房屋及車位即屬無權占有且因此受有
    相當於租金之不當利得，從而，原告依所有物返還請求權之
    規定訴請被告遷讓返還系爭房屋及車位，並依民法第179 條
    不當得利之法律關係，請求被告應自起訴狀繕本送達翌日即
    94 年3月19日起按月給付4,935 元於法自無不合，應予准許
    。
五、兩造陳明願供擔保請為宣告假執行或免為假執行，經核均與
    規定相符，爰分別酌定相當之擔保金額予以宣告。
六、本件為判決基礎之法律關係已臻明確，兩造其餘攻擊防禦方
    法核與判決結果不生影響，毋庸一一論列，併此敘明。
七、據上論結，本件原告之訴為有理由，合依民事訴訟法第78條
    、第390條第2項、第392條第2項，判決如主文。
中　　華　　民　　國　　94　　年　　4 　　月　　29　　日
                    民事第五庭法　官　謝  雨  真
正本係照原本作成。
如對本判決上訴，須於判決送達後20日內向本院提出上訴狀。
中　　華　　民　　國　　94　　年　　4 　　月　　29　　日
                              書記官　洪  育  祺
